【裁判字號】    95,交聲,795
【裁判日期】    951212
【裁判案由】    聲明異議
【裁判全文】
臺灣高雄地方法院交通事件裁定         95年度交聲字第795號
原處分機關  高雄市政府
異  議  人  甲○○
上列受處分人因違反道路交通管理處罰條例案件，對於高雄市政
府95年10月18日所為之處分（高市府交裁字第裁32-B00000000號
），聲明異議，本院裁定如下：
    主  文
原處分撤銷。
甲○○不罰。
    理  由
一、聲明異議意旨略以：原處分機關以異議人騎乘車牌號碼YVQ-
    626 號輕型機車，於民國94年9 月8 日下午3 時20分許，行
    經高雄市○○路與中華路口時，因員警上前攔查時，異議人
    卻蓄意衝撞員警，造成員警手腳等多處擦挫傷，而依道路交
    通管理處罰條例第61條第1 項第2 款之規定，裁罰新臺幣（
    下同）60,000元，吊銷駕照並永久禁考在案。惟異議人當日
    並未抗拒攔查，係員警在攔查過程中碰撞機車之把手、後照
    鏡部分而受傷，異議人並未有蓄意衝撞之行為，原處分機關
    未予詳查即遽為裁決，尚有未洽，爰依法聲明異議等語。
二、按執行交通勤務警察依法律規定製單舉發違反道路交通管理
    處罰條例所列之違規事實，並由公路主管機關加以處罰，係
    行政機關執行公權力措施而對外直接發生法律效果之單方行
    政行為，本質上為行政處分，受處分人不服公路主管機關所
    為之處罰，依道路交通管理處罰條例第87條之規定向管轄地
    方法院聲明異議，自屬行政救濟程序。關於行政救濟程序舉
    證責任之分配，早期雖曾採行「行政處分公定力理論」，即
    主張依據法令所為之行政處分係屬違法之人，應對其根據事
    實負舉證責任，但此係立於行政權對私人具有優越性之前提
    ，已為今日學說及實務所不採，今日學說及實務基於行政訴
    訟上當事人之法的對等性觀念，認為行政救濟程序之舉證責
    任分配，應採民事訴訟上舉證責任分配原則而加以修正後，
    準用於行政救濟程序（行政法院85年度判字第960 號判決意
    旨可供參酌）。換言之，公路主管機關對於人民有所處罰，
    必須確實證明其違法事實，倘不能證明違法事實之存在，其
    處罰即不能認為合法，87年10月28日修正之行政訴訟法第13
    6 條明文規定準用民事訴訟法第277 條舉證責任分配之原則
    ，用意即在揭櫫此意旨。又按抗拒執行交通勤務之警察或依
    法令執行交通稽查人員之稽查，因而引起傷害或死亡，吊銷
    其駕駛執照，並處新臺幣3 萬元以上6 萬元以下罰鍰，固據
    道路交通管理處罰條例第61條第1 項第2 款所明定，然法條
    既規定：「抗拒稽查『因而』引起傷害或死亡」，顯見傷害
    或死亡之結果，須係抗拒稽查之行為所引起，始能引用前開
    規定加以處罰。
三、經查，異議人於員警攔查時有加速前衝，並將員警撞倒在地
    云云，雖據證人即當時攔查之員警丙○○到庭結證在卷（見
    本院卷第20頁）。惟此為異議人所堅詞否認（見本院卷第18
    頁），且異議人於員警上前攔查之際，未有加速往前，衝撞
    攔查員警之事實，業據證人即為警攔查時異議人機車後座之
    乘客乙○○及當時與警員丙○○同勤之丁○○警員到庭證述
    明確，乙○○係證稱：當時我們2 人只有1 頂安全帽，…本
    來我的手上有拿1 件外套，之後因為外套滑落，我用手去拉
    ，員警以為我要遮車牌，我看到1 位員警從我們的右方跑過
    來，他要拉異議人甲○○並拔機車鑰匙，但是他的手臂撞到
    機車的後照鏡、把手部位，當時機車有倒地，機車是甲○○
    扶正的，甲○○機車的後照鏡因此有受損，我一邊的腳有跪
    在地上，員警過來攔查時，異議人並沒有加速離去的動作等
    語（見本院卷第32頁至第33頁）；丁○○則結證稱：我所謂
    異議人加速逃逸的動作，是我們準備要去攔查之前，異議人
    有準備要逃逸不讓我們臨檢的動作，而不是丙○○員警站在
    他正前方時，異議人有催油門加速衝撞的行為等語明確（見
    本院卷第34頁），故丙○○員警所述其行至異議人正前方之
    際，異議人尚有加速前衝之舉，尚難遽信。是異議人於警員
    行至其前方攔查之際，既未有何加速前衝之舉動，則警員縱
    於攔查異議人之過程中受有傷害，亦難認係異議人抗拒稽查
    之行為所引起，尚不能援引前開道路交通管理處罰條例第61
    條第1 項第2 款之規定，對異議人加以處罰。故異議人聲明
    異議為有理由，原處分機關之裁處自應予以撤銷，並由本院
    另為異議人不罰之諭知。
據上論斷，應依道路交通案件處理辦法第20條，裁定如主文。
中    華    民    國    95    年    12    月    12    日
                  交通法庭     法  官  李育信
以上正本證明與原本無異。
如不服本裁定，應於收受送達後5 日內向本院提出抗告狀。
中    華    民    國    95    年    12    月    12    日
                               書記官  廖佳玲


司法院資訊處製作；財團法人民間司法改革基金會備份。
